臺灣高等法院民事裁定
109年度上易字第78號
上  訴  人  邱碧惠  

訴訟代理人  黃碧芬律師
被  上訴人  蔡余芙美

訴訟代理人  蘇家宏律師
            沈俊豪律師
上列當事人間移轉股權等事件，上訴人對於民國108年12月6日臺
灣臺北地方法院107年度訴字第2381號判決提起上訴後，對於本
院109年5月21日109年度上易字第78號核定訴訟標的價額裁定不
服，提起抗告，經最高法院發回，本院裁定如下：
    主  文
一、本件訴訟標的價額應核定為新臺幣（下同）325萬8,517元。
二、上訴人應於收受本裁定正本7日內補繳第一審裁判費2萬2,59
    4元、第二審裁判費3萬3,891元，合計為5萬6,485元，逾期
    未補正，即駁回其上訴。
    理  由
一、按提起第二審上訴，應依民事訴訟法第77條之16第1項規定
    預納裁判費，此為必須具備之程式。而上訴不合程式，依其
    情形可以補正者，經審判長定期間命其補正，如不於期間內
    補正，應以裁定駁回之，則為同法第444條第1項所明定。次
    按訴訟標的之價額，由法院核定。核定訴訟標的之價額，以
    起訴時之交易價額為準；無交易價額者，以原告就訴訟標的
    所有之利益為準。同法第77條之1第1、2項定有明文。而以
    有價證券或股份之給付請求權為訴訟標的時，其價額應依有
    價證券或股份之交易價額定之，而非僅以其券面額或表彰股
    東權之股單面額或登記出資額為準（最高法院29年度渝上字
    第1752號、107年度台抗字第354號裁定參照）。故以有價證
    券之給付請求權為訴訟標的時，如非上市、上櫃或興櫃公司
    股票，應以起訴時發行公司之淨值計算其時價（最高法院10
    7年度台簡抗字第48號裁定參照）。再按以一訴附帶請求其
    孽息、損害賠償、違約金或費用者，不併算其價額。同法第
    77條之2第2項亦有明定。則凡是附帶請求與主位請求間有主
    從、依附或牽連關係，即有上開「以一訴附帶請求」規定之
    適用。而稱法定孳息者，謂利息、租金及其他因法律關係所
    得之收益。民法第69條第2項定有明文。是公司股份之現金
    股利自屬該股份之法定孳息。至借用他人名義登記股份，因
    側重借名者與出名者間之信任關係，性質上應與委任契約同
    視。參諸民法第541條第1項：「受任人因處理委任事務，所
    收取之金錢、物品及孳息，應交付於受任人。」之規定，出
    名人於借名登記期間，因該登記股份而收取之股利，亦應屬
    出名人本於借名登記關係而取得、應交付予借名人之孳息無
    疑。
二、本件上訴人起訴主張：伊與被上訴人共同投資和泉企業股份
    有限公司（下稱和泉公司）及大鎰企業股份有限公司（下稱
    大鎰公司，與和泉公司合稱系爭公司），並就出資所得之股
    份約定由被上訴人出名持有（被上訴人持有總股數詳如附表
    所示），惟被上訴人並未依約將系爭公司於民國103年至106
    年分派之股利半數給付予伊，伊以107年6月11日起訴狀繕本
    之送達為終止與被上訴人間借名登記關係之意思表示，並類
    推適用民法第541條第2項規定、及依同法第767條第1項前段
    與第179條規定，請求被上訴人將附表所示應移轉股數（下
    稱系爭股份）移轉登記予伊；另類推適用民法第541條第1項
    、及依同法第179條規定，請求被上訴人交付伊上開期間因
    系爭股份而收取之股利（第一審訴之聲明係請求新臺幣〈下
    同〉587萬4,072元，第二審上訴聲明則請求586萬6,421元）
    等語（見原審卷第589、65頁、本院卷第15、29至30頁）。
    經查，系爭公司為非上市、上櫃或興櫃公司，依首揭說明，
    上訴人請求返還股份，應以起訴時系爭公司之淨值計算系爭
    股份之價值。而本件上訴人於107年6月11日起訴（見原審卷
    第7頁），系爭公司於106年12月31日製作之資產負債表，其
    上所載淨值分別如附表所示（見本院卷第113、117頁），則
    按系爭公司全部發行股數各5萬8,500股（見原審卷第35、37
    頁），與系爭股數比例計算，系爭股份於本件起訴時之價值
    合計應為325萬8,517元（詳附表）。至上訴人請求被上訴人
    交付103年至106年因系爭股份而收取之股利，揆之前揭說明
    ，核屬系爭股份之孳息，與上訴人請求返還系爭股份間顯有
    主從關係，而屬附帶請求，依法不併算其價額。從而，本件
    訴訟標的之價額應核定為325萬8,517元，依民事訴訟法第77
    條之16第1項之規定，上訴人應繳納之第一、二審裁判費，
    各為3萬3,274元及4萬9,911元。惟上訴人僅各繳納1萬0,680
    元及1萬6,020元，尚分別不足2萬2,594元及3萬3,891元，合
    計為5萬6,485元。茲限上訴人於收受本裁定7日內，如數向
    本院補繳上開不足額。逾期未補繳，即駁回其上訴。
三、爰裁定如主文。
中　　華　　民　　國　　109 　年　　9 　　月　　30　　日
　　　　　          民事第六庭    
                        審判長法  官  陶亞琴
                              法  官　楊博欽
                              法  官　陳賢德
正本係照原本作成。
核定訴訟標的價額部分，如不服裁定得於收受送達後10日內向本
院提出抗告狀，並繳納抗告費新臺幣1千元。
命限期補繳裁判費部分不得抗告。　
中　　華　　民　　國　　109 　年　　10　　月　　5 　　日
　　　　　　　　　　　　      書記官  張佳樺
附表（幣別：新臺幣，小數點後4捨5入）
  公司名稱     106年淨值  總發行股份數 被上訴人持有總股數 上訴人主張應移轉股數 上訴人主張應移轉股數於起訴時價值 大鎰企業股份有限公司 2億0,867萬0,123元 5萬8,500股 975股 487.5股 173萬8,918元 和泉企業股份有限公司 1億8,235萬1,910元 5萬8,500股 975股 487.5股 151萬9,599元 上訴人主張應移轉股數於本件起訴時合計價值：325萬8,517元